臺灣桃園地方法院刑事判決　　　　　　　 94年度訴字第614號
公　訴　人　臺灣桃園地方法院檢察署檢察官
被　　　告　辛○○
指定辯護人　本院公設辯護人丁○○
上列被告因違反槍砲彈藥刀械管制條例等案件，經檢察官提起公
訴（九十四年度偵字第二四０七號），本院判決如下：
    主　文
辛○○未經許可，持有可發射子彈具有殺傷力之改造手槍，累犯
，處有期徒刑貳年，併科罰金新臺幣拾萬元，罰金如易服勞役，
以銀元佰元即新臺幣玖佰元折算壹日。扣案仿ＢＥＲＡＴＴＡ
廠半自動手槍壹支（槍枝管制編號：0000000000號）
沒收。
    事　實
一、辛○○前因竊盜、違反麻醉藥品管理條例案件，於民國八十
    四年十一月十一日經臺灣臺中地方法院以八十三年度訴字第
    二三四七號刑事判決，分別判處有期徒刑三年、六月，應執
    行有期徒刑三年四月；復因竊盜案件，於八十六年一月九日
    臺灣南投地方法院以八十五年度訴字第二十三號刑事判決，
    判處有期徒刑一年二月確定，前開各罪應執行有期徒刑四年
    ，於八十八年十一月二十日假釋期滿，以已執行完畢論。
二、緣綽號「豪哥」之辛○○在九十二年八月間因與丙○○所介
    紹認識綽號「小傑」之余若榛有金錢糾紛，為圖找出余若榛
    乃思挾持丙○○以迫使余若榛出面解決，雖明知槍砲彈藥刀
    械管制條例所列管具有殺傷力之各式槍枝，非經主管機關許
    可，不得持有，竟基於持有具殺傷力改造手槍之犯意，並以
    之作為剝奪丙○○行動自由之方法，而於九十二年八月二十
    二日前之不詳時間、地點，自年籍姓名不詳之人處，取得具
    有殺傷力、機械性能良好、可擊發適用子彈之以仿ＢＥＲＥ
    ＴＴＡ廠半自動手槍製造之金屬玩具手槍換裝土造金屬槍管
    改造而成之改造手槍一支（槍枝管制編號00000000
    00號）及內裝填不具有殺傷力之改造子彈八顆，進而持有
    之，並於九十二年八月二十二日凌晨攜帶上開改造手槍一支
    內裝填不具有殺傷力之改造子彈八顆，駕駛車號ＭＪ─二三
    四五號自小客車至桃園縣中壢市○○路附近搭載不知情之友
    人乙○○及其女友顏芳梅（案發後二人已經結婚）後，再驅
    車前往桃園縣中壢市○○路三二三號五樓以強押因遭通緝而
    暫住於男友林信智住處之丙○○，俟於同日凌晨五時許抵達
    上址後，辛○○乃單獨一人持改造手槍上樓並按該址電鈴，
    由林信智弟弟林信仁之友人戊○○先行應門，因戊○○打開
    內門後見辛○○來意不善而未開啟外門並呼叫丙○○出來，
    始由丙○○打開外門致引發辛○○不滿，辛○○遂於進入屋
    內後，大聲責罵戊○○為何不開門，並持前開改造手槍槍柄
    毆打戊○○背部（傷害部分未據戊○○提出告訴），旋以不
    善之口吻要求丙○○隨同其離去，丙○○因見辛○○態度兇
    狠毆打戊○○且持有手槍，乃心生畏懼，自由意識遭強制，
    不得已與辛○○下樓，辛○○並押丙○○上已改由乙○○所
    駕駛之車號ＭＪ─二三四五號自小客車後座，且為防止丙○○逃跑，辛○○亦在後座持槍監控，辛○○即以此強暴、脅
    迫之方法，剝奪丙○○之行動自由，其後車行至桃園縣平鎮
    市○○路八六號名家商務旅館，乙○○及顏芳梅先行下車投
    宿於七０七號房，辛○○即駕駛車號ＭＪ─二三四五號自小
    客車強押丙○○外出購物再返回名家商務旅館登記進入六０
    九室內，其間辛○○並嚇令丙○○撥打電話找出余若榛，丙○○因遭妨害自由中且辛○○持有改造手槍，迫不得己乃依
    命撥打電話，辛○○即以此方式逼使丙○○行此無義務之撥
    打電話事，迨同日中午十二時十分許，因警方前往名家商務
    旅館臨檢救出丙○○，丙○○始獲釋放恢復其行動自由，警
    方並經辛○○同意後對六０九室進行搜索當場查獲上開改造
    手槍一支及其內裝填不具有殺傷力之改造子彈八顆，而丙○○前後遭辛○○剝奪行動自由總計約七小時十分。
三、案經丙○○訴由桃園縣政府警察局移請臺灣桃園地方法院檢
    察署檢察官偵查起訴。
    理　由
一、訊據被告辛○○矢口否認有違反槍砲彈藥刀械管制條例及妨
    害自由犯行，先於本院準備程序時辯稱：改造槍、彈係游文
    龍所有，我沒有脅迫丙○○，丙○○是到汽車旅館找人，當
    天游文龍也有和我們一起到汽車旅館，旅館費用是游文龍付
    的云云（詳本院卷第四五頁）；其後於本院審理時則改辯稱
    ：當日上午是我去找丙○○，並先由我開車載乙○○跟他老
    婆顏芳梅，那是因為扯到債務糾紛，是丙○○介紹一個女子
    跟我借錢，當日是丙○○叫我過去的，我去找她但是我根本
    沒有怎麼押，因為之前我與丙○○有男女朋友關係云云（詳
    本院卷第一四四頁）。惟查：
(一)扣案手槍一支（槍枝管制編號：0000000000）經
    送內政部警政署刑事警察局鑑定結果：認係仿ＢＥＲＥＴＴ
    Ａ廠半自動手槍製造之金屬玩具手槍，換裝土造金屬槍管改
    造而成之改造手槍，機械性能良好，可擊發適用子彈，認具
    殺傷力，有該局九十二年九月三十日刑鑑字第０九二０一六
    四六二二號槍彈鑑定書一份在卷足憑，堪認該改造玩具手槍
    在客觀上確屬具有殺傷力之管制改造槍枝，又被告為警查獲
    之際，除持有上開玩具手槍外，尚一併持有八顆由土造金屬
    彈殼加裝口徑零點二七吋建築工業用彈與土造金屬彈頭組合
    而成之不具有殺傷力之改造子彈等情，亦有上開鑑定報告書
    在卷可佐。
(二)上開被告如何持改造手槍非法剝奪告訴人行動自由之事實，
    除據證人即告訴人丙○○於本院審理證述：我介紹余若榛與
    被告認識，後來兩人發生金錢糾紛九十二年八月二十二日凌
    晨五時許，被告到我所居住之桃園縣中壢市○○路三二三號
    五樓按門鈴，先由友人戊○○應門，我再去開門，被告進入
    屋內後我看到他拿一支銀色手槍，先用槍柄打戊○○責罵他
    為何不開門後，即要帶我去找余若榛，因為被告手上有槍所
    以我不得已只好跟他下樓，後來是搭上乙○○所駕駛的車輛
    前往名家商務旅館，車上還坐著乙○○的老婆顏芳梅，途中
    他們並沒有交談，到名家商務旅館後，乙○○和顏芳梅在另
    外一個房間，我和被告在六０九號房內，被告有將上開手槍
    用報紙包著帶入房間內，我在房內因為害怕所以就一直打電
    話和余若榛聯絡，之前在警訊中會說槍是游文龍的，是因為
    當時被告知道我假冒我妹妹吳佳娟名義應訊，為了怕被告揭
    穿，所以就同意被告提議將責任推給游文龍，實際上沒有游
    文龍這個人等語（見本院卷第八一頁至第八九頁），核與證
    人戊○○在偵查中結證稱：九十二年八月二十二日凌晨辛○○到上開住所找丙○○，一進入屋內就罵我並用一把銀色手
    槍打我右肩後，就把丙○○帶走去找人等語相符（見九十二
    年度偵字第一八四七六號卷第二三五頁至地二三六頁）；另
    揆之證人即名家商務旅館服務員羅秀雯亦在偵查中結證稱：
    我有看過被告辛○○帶一個女孩進去旅館並且係用現金付錢
    ，被告辛○○進房間時有背著一個大包包等語（見同上偵查
    卷第二一三頁至第二一四頁），堪認告訴人丙○○指述之情
    節確與事實相符，被告辯稱其未持槍非法剝奪告訴人行動自
    由云云，純屬事後圖卸推托之詞，要無足採。
(三)末按「證據之取捨、犯罪事實之認定及證據之憑信力如何，
    乃事實審法院之職權，如其取捨不違背經驗法則與論理法則
    ，即不得指為違法，而據為上訴第三審之理由。又證人之陳
    述有部分前後不符，或相互間有所歧異時，究竟何者為可採
    ，法院仍得本其自由心證予以斟酌，非謂一有不符或矛盾，
    即應認其全部均為不可採信，如其基本事實之陳述與真實性
    無礙時，則仍非不得予以採信。」、「事實審法院對於被告
    之犯罪事實，應從各方面詳予調查，以期發現真實；證人之
    供述，若前後有所不同，事實審法院應本於經驗法則、論理
    法則，斟酌其他情形，作合理之比較，定其取捨，並敘明取
    捨之理由，若所供述證據之一部與基本事實相符，仍得資為
    斷罪之依據，非謂一有不符，即認其全部供述為不可採。」
    （最高法院九十年度台上字第五０八０號判決、九十年度台
    上字第一四三０號判決參照），經查辯護人雖以戊○○於偵
    查中證稱被告辛○○之友人乙○○於被告辛○○進入林信智
    住處後，曾經持另一把黑色手槍予被告辛○○，而認扣案之
    手槍並非被告辛○○持以妨害告訴人丙○○行動自由之手槍
    云云為被告辛○○置辯，惟告訴人丙○○於本院審理中已當
    場否認有見到乙○○上來時另持一把黑色手槍，且當庭指認
    扣案之改造手槍一支即係被告辛○○當日持以妨害其行動自
    由之手槍等語（詳本院卷第八三頁及第八六頁），核與證人
    乙○○於本院審理中結證稱根本不認識戊○○也未另持有一
    槍等語相符（詳本院卷第一二九頁），參以查獲當日警方除
    經被告辛○○同意在名家商務旅館六０九室進行搜索外，另
    經證人乙○○（當時冒名其兄何炳發名義應訊）之同意對七
    ０七室進行搜索，然卻僅於六０九室扣得本件改造手槍一支
    等情，亦有桃園縣政府警察局平鎮分局扣押筆錄、扣押物品
    目錄表、同意搜索證明書等在卷可佐（詳九十二年度偵字第
    一八四七六號卷第五一頁至第五三頁），堪信當日僅被告辛○○持有扣案之改造手槍前往強押告訴人丙○○乙節應為真
    實，核與證人戊○○所述被告辛○○持扣案銀色手槍以槍柄
    毆打伊後再強押告訴人丙○○等情相符，又證人戊○○雖稱
    另有一把黑色手槍乙節雖非真實，然揆之前開說明，其所為
    基本事實之陳述與真實性無礙時，法院仍非不得予以採信，
    是辯護人前開置辯，尚無從執為有利於被告辛○○之認定，
    併此敘明。
(四)綜上所述，互核以參，被告辛○○所辯均不足採信，本件事
    證明確，被告確有未經許可持有前述改造手槍並持以強押告
    訴人丙○○之犯行，本案事證已臻明確，被告犯行均洵堪認
    定。
二、按未經許可持有槍、彈，一經持有即成立犯罪；至其持有之
    繼續乃行為之繼續，俟持有行為終了為止，僅屬一個持有行
    為，不得割裂論罪。若以之犯他罪，兩罪間之關係如何，應
    視開始持有之原因為斷。如早已非法持有槍彈，後另起意犯
    罪；或意圖犯甲罪而持有槍、彈，卻持以犯乙罪，均應以數
    罪併罰論處，必因意圖犯某罪而持有槍、彈，後果以之犯該
    罪，兩罪間始有牽連犯之適用（最高法院八十九年度台上字
    第一二三九號、第五三七六號、九十年度台上字第一０三五
    號、第七四九八號判決意旨參照）。查扣案之改造手槍一枝
　　，係具有殺傷力之改造槍枝，屬槍砲彈藥刀械管制條例第四
  　條第一項第一款所稱之可發射子彈具有殺傷力之改造槍枝，
    依同條例第五條規定，非經中央主管機關許可不得持有，被
    告辛○○否認持有前開改造手槍，無從查證其原開始持有之
    原因，惟被告辛○○卻於九十二年八月二十二日凌晨五時許
    ，意圖強押告訴人丙○○而攜帶前開改造手槍至案發地點，
    本院本於有利被告之考量，應認被告辛○○持有前開改造手
    槍之初係因預供犯妨害自由行為之用，從而核被告辛○○所
    為，係犯刑法第三百零二條第一項之妨害自由罪及修正前槍
    砲彈藥刀械管制條例第十一條第四項之未經許可持有可發射
    子彈具有殺傷力之改造槍枝罪。查被告行為後，槍砲彈藥刀
    械管制條例已於九十四年一月二十六日修正公布，並自公布
    日施行，原條例第八條與第十條、第十一條合併修正移列為
    為修正條文第八條，原條例第十一條刪除；修正後槍砲彈藥
    刀械管制條例第八條第四項規定「未經許可持有第四條第一
    項第一款所定其他可發射金屬或子彈具有殺傷力之各式槍枝
    者，處三年以上十年以下有期徒刑，併科新台幣七百萬元以
    下罰金」，比較新舊法，以修正前之槍砲彈藥刀械管制條例
    第十一條第四項規定有利於被告，是依刑法第二條第一項但
    書之規定，應適用修正前之槍砲彈藥刀械管制條例第十一條
    第四項規定處斷，檢察官起訴意旨雖略以，核被告辛○○持
    有改造手槍之所為，應係犯修正後之槍砲彈藥刀械管制條例
    第八條第四項乙節，容有未洽，然尚無變更起訴法條之問題
    。被告辛○○利用與其無犯意聯絡之乙○○駕駛車號ＭＪ─
    二三四五號自小客車自林信智住處樓下將告訴人丙○○押往
    名家商務旅館以遂行其犯行，為間接正犯。又被告辛○○所
    犯上開二罪間，依前述判解說明，應具有目的與手段之關係
    ，為牽連犯，應依刑法第五十五條規定，從一重之未經許可
    持有可發射子彈具有殺傷力改造槍枝罪處斷；又被告於其以
    非法方法剝奪告訴人行動自由之際，雖同時以強暴、脅迫使
    告訴人行無義務之事，惟刑法第三百零二條之妨害自由罪，
    原包括私行拘禁及以其他非法方法剝奪人之行動自由而言，
    所謂非法方法，當包括強暴、脅迫等情事在內，故於剝奪行
    動自由行為繼續中，恐嚇被害人，並強暴、脅迫被害人行無
    義務之事，自包含於剝奪被害人行動自由之同一犯意中，縱
    其所為合於刑法第三百零四條之情形，仍應視為剝奪被害人
    行動自由之部分行為，無另成立刑法第三百零四條以脅迫使
    人行無義務之事罪之餘地，亦無認該等罪與刑法刑法第三百
    零二條第一項之罪，具有何等方法結果之牽連關係之餘地（
    最高法院八十七年度台上字第一０六六號判決及八十六年度
    台上字第二五０四號判決參照），從而，本件被告所為，尚
    無另成立強制罪名之餘地，檢察官起訴意旨認被告所為係犯
    刑法第三百零四條第一項之強制罪名，起訴法條自有未洽，
    惟起訴事實與本院所審理之基本社會事實均屬同一，本院自
    得予以審理，並依法變更起訴法條，附此敘明。又被告曾有
    如事實欄所載犯罪科刑執行完畢之情形，有臺灣高等法院被
    告全國前案紀錄表一份附卷可稽，其於執行完畢後五年內，
    再犯有期徒刑以上之本罪，為累犯，依法加重其刑。爰審酌
    被告為解決糾紛，竟不思循合法途徑謀求解決，反以持槍剝
    奪告訴人行動自由、強制告訴人行無義務之事等非法手段逞
    兇，徒令告訴人等身心飽受摧殘而無濟於事，且危害社會治
    安甚鉅，此外，並參酌其素行狀況欄所載之前科情形、犯罪
    手段、所生危害及犯罪後猶飾詞矯辯不知悛悔等一切情狀，
    量處如主文所示之刑，並就罰金部分，諭知易服勞役之折算
    標準，以示懲戒。
三、扣案由仿ＢＥＲＥＴＴＡ廠半自動手槍製造金屬玩具手槍改
    造而成之改造手槍一支（槍枝管制編號：00000000
    00），屬違禁物，爰不問屬於犯人與否，應依刑法第三十
    八條第一項第一款之規定宣告沒收。另扣案之改造子彈七顆
    及彈殼與彈頭各一枚（其中一顆經鑑驗後餘彈殼及彈頭各一
    枚），均不具殺傷力而非違禁物，雖係被告辛○○裝填於前
    開改造手槍內一併由被告辛○○持有並供犯本案之罪所用之
    物，惟被告辛○○既否認持有前開改造手槍及子彈，既無從
    證明係被告辛○○所有，復非違禁物，自無庸併予沒收，附
    此敘明。
四、公訴意旨另以：被告辛○○自不詳時、地起，未經許可，無
    故持有具殺傷力，巴西ＴＡＵＲＵＳ廠ＰＴ一一一型九ＭＭ
    制式半自動手槍一枝、具殺傷力之土造子彈三顆（一顆經試
    射鑑驗用罄）、制式子彈十五顆，嗣於九十二年十一月十五
    日晚上九時四十分許為警在桃園縣桃園市○○○路○段六九
    巷十二號天堂鳥汽車旅館六七０號房查獲，並扣得上開制式
    半自動手槍一枝、土造子彈三顆及制式子彈十五顆。因認被
    告辛○○上開之行為亦涉有槍砲彈藥刀械管制條例第七條第
    四項、第十二條第四項之未經許可無故持有槍、彈罪嫌云云
    。按被告未經審判證明有罪確定前，推定其為無罪；又犯罪
    事實應依證據認定之，無證據不得認定其犯罪事實：又不能
    證明被告犯罪者，應諭知無罪之判決，刑事訴訟法第一百五
    十四條第一項、第二項及第三百零一條第一項分別定有明文
    。而公訴人認被告涉犯有上述之持有槍、彈犯行，無非以在
    天堂鳥汽車旅館六七０室查獲上開槍、彈，及證人及天堂鳥
    汽車旅館經裡甲○○之證述為依據，惟訊據被告辛○○堅決
    否認有此部分持有手槍、子彈之犯行，辯稱略以：槍、彈是
    王志明的，當天他先離開等語在卷。經查：證人庚○○在本
    院審理時結證稱：九十二年十一月十五日晚上九時許有與被
    告辛○○在天堂鳥汽車旅館六七０室內為警查獲，我是自己
    開車前往，我到的時候裡面有很多人，其中有我的朋友羅鳳
    嬌，其中有一個男子在我剛到不久他就中途離開，我隱約有
    聽到那名男子說要去送東西，會再回來，那個男子是坐在靠
    床邊的沙發上，警察進入房間內後，要我們集中站到床鋪邊
    ，警察是在床下查獲槍枝，被告當天身體不舒服，並未接近
    放槍的床鋪邊，我忘記那個先離開的那名男子叫什麼名字等
    語（見本院卷第一三一頁至第一三三頁），核與證人己○○
    於警詢、偵查中證述：查獲之槍、彈是王志明的，王志明因
    為說要出去送貨，所以不在查獲現場，當天是王志明開車載
    我和辛○○一起到那裡去唱歌，庚○○是最後進來的，她進
    來沒多久，警察就到了等語（見九十二年度偵字第一八八六
    一號偵查卷第二十頁背面至第二十二頁、第七十三頁、第一
    五八頁至第一五九頁）、證人謝英娜於偵查中證述：當天是
    羅鳳嬌載我要去還辛○○錢，我到的時候裡面已經有二男一
    女，男生一位是辛○○，另一位我不認識等語（同上偵查卷
    第七二頁）及證人羅鳳嬌在警詢中稱：當天我到的時候裡面
    已經有二男一女，其中有一個男生先離開，我不認識他等語
    （同上偵查卷第二六頁背面至第二八頁）大致相符，而證人
    甲○○於本院審理時結證稱：當天是配合警方臨檢才去六七
    ０室敲門，當時警方是提供車號問我們旅館內有無該輛車子
    ，我們才去查，我並未親眼看到這輛車子開進旅館，是在播
    放監視錄影帶時看到駕駛是一個男的，而查獲也只有一個男
    的，所以我才會想應該就是被告開的車，錄影帶內看不清楚
    車內有幾人，我不能確定駕駛確實是被告，我們旅館並未做
    訪客管制，中間有無人進出房間，我們也無從得知等語（見
    本院卷第第一一八頁至第一二四頁），是當天有另一名男子
    曾出現在該房間內，且在警察查獲前已先行離去，而證人甲○○亦無法確認當時駕車進入旅館之男子為被告，並無其他
    男子一同進入等情應堪認定，又無其他任何證據足以證明確
    有其事，依罪疑利益歸被告原則，難認被告有何持有手槍、
    子彈之犯行。揆諸前揭之說明，自不得以未經許可無故持有
    槍、彈罪名相繩，本應就此部分犯行為無罪之諭知，惟公訴
    意旨認此部分持有彈藥犯行與前揭論罪科刑之部分，有想像
    競合犯或連續犯之裁判上一罪關係，爰不另為無罪之諭知。
據上論斷，應依刑事訴訟法第二百九十九條第一項前段、第三百
條，修正前槍砲彈藥刀械管制條例第十一條第四項，刑法第十一
條前段、第二條第一項但書、第四十七條、第五十五條、第三百
零二條第一項、第四十二條第二項、第三十八條第一項第一款，
罰金罰鍰提高標準條例第一條前段、第二條，現行法規所定貨幣
單位折算新臺幣條例第二條，判決如主文。
本案經檢察官蔡孟利到庭執行職務。
中　　華　　民　　國　　94　　年　　7 　　月　　12　　日
                  臺灣桃園地方法院刑事第一庭
                            審判長法　官  曾淑華
                                  法　官  黃梅淑
　　　　　　　　　                法　官　朱美璘
以上正本證明與原本無異
如不服本判決書應於送達後10日內向本院提出上訴狀
                            　    書記官　楊鳳滿
中　　華　　民　　國　　94　　年　　7 　　月　　14　　日
附錄本案論罪科刑法條：
刑法第三百零二條
私行拘禁或以其他非法方法，剝奪人之行動自由者，處五年以下
有期徒刑、拘役或三百元以下罰金。
因而致人於死者，處無期徒刑或七年以上有期徒刑，致重傷者，
處三年以上十年以下有期徒刑。
第一項之未遂犯罰之。
修正前槍砲彈藥刀械管制條例第十一條
未經許可，製造、販賣或運輸第四條第一項第一款所稱其他可發
射金屬或子彈具有殺傷力之各式槍砲者，處五年以上有期徒刑，
併科新臺幣一千萬元以下罰金。
未經許可，轉讓、出租或出借前項所列槍砲者，處三年以上十年
以下有期徒刑，併科新臺幣七百萬元以下罰金。
意圖供自己或他人犯罪之用，而犯前二項之罪者，處無期徒刑或
七年以上有期徒刑，併科新臺幣一千萬元以下罰金。
未經許可，持有、寄藏或意圖販賣而陳列第一項所列槍砲者，處
一年以上七年以下有期徒刑，併科新臺幣七百萬元以下罰金。
第一項至第三項之未遂犯罰之。
